【裁判字號】    98,交聲,4571
【裁判日期】    990317
【裁判案由】    交管條例聲異
【裁判全文】
臺灣板橋地方法院交通事件裁定        98年度交聲字第4571號
原處分機關  交通部公路總局臺北區監理所板橋監理站
異  議  人
即受處分人  甲○○
上列異議人即受處分人因違反道路交通管理處罰條例案件，對於
交通部公路總局臺北區監理所板橋監理站中華民國98年11月26日
所為之處分（處分案號：板監裁字第裁41-A01XBN262號）聲明異
議，本院裁定如下：
    主  文
異議駁回。
    理  由
一、原處分機關處分意旨略以：異議人即受處分人甲○○（下稱
    異議人）於民國98年10月10日15時7 分許，駕駛車牌號碼HY
    7-112 號重型機車，行駛在臺北市○○路與長安西路交岔路
    口（南向北），因「領有號牌而不依規定位置懸掛」之違規
    ，為臺北市政府警察局警員當場舉發，並掣發掌電字第A01X
    BN262 號舉發違反道路交通管理事件通知單。嗣移送原處分
    機關交通部公路總局臺北區監理所板橋監理站，原處分機關
    於98年11月26日，依道路交通管理處罰條例第12條第1項 第
    7 款、第2 項規定，以板監裁字第41-A01XBN262號裁決書裁
    處異議人罰鍰新臺幣（下同）5,400 元，並吊銷汽車牌照，
    罰鍰限於98年12月26日前繳納，並註明上開罰鍰逾期不繳納
    之處分。
二、異議意旨則略以：該車牌之位置，尚非於客觀上達不能辨識
    號碼之程度，且系爭車輛為二手車，其未曾改裝，為此聲明
    異議，請求撤銷原處分云云。
三、按汽車已領有號牌而未懸掛或不依指定位置懸掛，處汽車所
    有人新臺幣3,600 元以上10,800元以下罰鍰，並禁止其行駛
    ，牌照並吊銷之，道路交通管理處罰條例第12條第1 項第7
    款、第2 項後段定有明文。上開條例所稱之汽車，包含機器
    腳踏車在內，道路交通管理處罰條例第3 條第8 款亦有明文
    。次按機器腳踏車號牌每車1 面，懸掛位置除原設有固定位
    置外，應正面懸掛於車輛後端之明顯適當位置，道路交通管
    理處罰條例第92條第1 項授權訂定之道路交通安全規則第11
    條第1 項第3 款亦有明文。由此可知，機車號牌之懸掛，當
    非僅懸掛於機車後端為已足，尚須其懸掛之角度、方向、位
    置，於該車輛行進中可達令他人得以清楚辨識該牌號之程度
    時，方符上揭規定意旨所指之「明顯適當位置」。
四、經查：
  (一)異議人於98年10月10日15時7 分許，騎乘其所有之車牌號碼
    HY7-112 號普通重型機車行經臺北市○○路與長安西路交岔
    口，經警發現異議人所有之前開機車車牌未依指定位置懸掛
    之違規，並製單舉發，業據證人即舉發員警鄭永銘於本院調
    查時證述無訛，並有現場採證照片4 張及臺北市政府警察局
    舉發違反道路交通管件通知單影本1 份在卷可證。而異議人
    所有之前開重型機車，後方的擋泥板有切割的痕跡，僅剩餘
    16公分，且因更換非原廠之擋泥板，致號牌與路面垂直之縱
    線呈尾部向上方掀約75度（即號牌與路面平行線之夾角僅15
    度），而有未依原廠所設置之號牌鎖點固定號牌之事實，亦
    有三陽工業股份有限公司99年1 月15日（99）三工服字第
    034 號函及本院勘驗照片7 幀在卷可稽，是上開重型機車的
    號牌確未依原設計鎖點固定懸掛之事實已堪認定。
  (二)異議人雖辯稱：該號牌之位置尚非於客觀上達不能辨識號碼
    程度云云。惟機車於行駛中，其號牌係辨識車籍之最重要依
    據，異議人所有之前開重型機車號牌係以向上傾斜約達75度
    方式懸掛於框架上，於該車靜止狀態時，或可近距離辨識號
    牌，然於行進間，依正常平行目視之狀態，使位於機車後方
    之交通執勤員警及一般用路人無端增加其等辨視前開號牌之
    困難，自難認異議人所有前述機車號牌之懸掛方式，與交通
    安全規則所規定之號牌應懸掛車輛後端之「明顯適當位置」
    之規定相符。
  (三)異議人雖另主張系爭機車為二手車，該車牌自購入時即是如
    此懸掛，其並未加以改裝云云。然揆諸前揭規定之立法意旨
    ，將號牌懸掛於明顯適當位置既係為使交通管理機關辨明行
    駛中車輛是否獲得用路許可，亦使用路人、執法機關知悉行
    駛於路上之車輛為何人所有，藉以保障行車安全，維護社會
    秩序，則如車輛未依指定位置懸掛號牌，即不應上路行駛。
    異議人購入上開機車後，即為該車之所有人，本應注意檢查
    該車是否有違反相關交通法規所列規定而不得駕駛上路之情
    事，若有即應於修理或補救後才能讓該車上路行駛，竟任令
    該車於號牌未懸掛於車輛後端明顯適當位置之情形下上路行
    駛，即屬違反規定之行為，不論該車號牌係由何人動手改裝
    ，異議人尚難藉以免責。
五、綜上所述，異議人於上揭時、地確有號牌不依指定位置懸掛
    之違規行為，則原處分機關依道路交通管理處罰條例第12條
    第1 項第7 款、第2 項及違反道路交通管理事件統一裁罰標
    基表之規定，裁處受分人罰鍰5,400 元並吊銷汽車牌照，核
    無違誤。本件異議人聲明異議，指摘原處分不當，為無理由
    ，應予駁回。
六、據上論斷，依道路交通案件處理辦法第19條，裁定如主文。
中    華    民    國    99    年    3     月    17    日
                  交通法庭  法  官  李釱任
上列正本證明與原本無異。
如不服本裁定，應於裁定送達後五日內敘明抗告理由，向本院提
出抗告狀。
                            書記官  陳秀慧
中    華    民    國    99    年    3     月    17    日

司法院資訊處製作；財團法人民間司法改革基金會備份。
